【裁判字號】    99,聲,235
【裁判日期】    990630
【裁判案由】    繼續審理
【裁判全文】
臺灣高等法院民事裁定                   99年度聲字第235號
聲  請  人  全民電通投資股份有限公司
法定代理人  甲○○○
相  對  人  乙○○
當事人間請求返還預付費用事件，聲請人聲請續行訴訟，本院裁
定如下：
    主  文
聲請駁回。
    理  由
一、本件聲請意旨略以：本件聲請人全民電通投資股份有限公司
    （下稱全民公司）起訴請求相對人乙○○返還款項事件，經
    原審於 98年12月18日判決乙○○應返還全民公司270萬元及
    利息，乙○○提起上訴後，竟由許華以全民公司之清算人代
    表身分， 於99年3月19日代表全民公司撤回本件訴訟。而全
    民公司之清算人本有5位 ：林文雄、侯清敏、許華、甲○○
    ○、崔德良，嗣林文雄於99年2月19日死亡，侯清敏於99年2
    月26日請辭， 則清算人尚餘3位：許華、甲○○○、崔德良
    。詎許華竟擅自召開臨時清算人會議，當天僅清算人許華到
    場，而乙○○、 林禮模等2人並非清算人，竟自稱為清算人
    參與開會，則該次臨時清算人會議未經半數清算人出席，亦
    未經半數清算人同意，則選任許華為清算人代表顯然無效。
    是許華以其為全民公司清算人代表之身分，代表全民公司撤
    回本件起訴，撤回不生效力，聲請繼續審理等情。
二、按清算人為執行職務，有代表公司為訴訟上或訴訟外一切行
    為之權；又清算人有數人時，得推定一人或數人代表公司，
    如未推定時，各有對於第三人代表公司之權，又推定代表公
    司之清算人，應準用公司法第83 條第1項之規定向法院聲報
    ，為同法第84 條第2項本文、第85條第1項前段及第2項所明
    定；上開規定，依同法第334 條規定，於股份有限公司之清
    算準用之。
三、經查：
  (一)全民公司於94年7月2日舉行股東會決議解散，並選出清算人
    7 人：林文雄（台灣大業發展投資股份有限公司之代表）、
    許華、侯清敏、樊嘉傑（天外天國際育樂股份有限公司之代
    表）、林後山（亞聯開發股份有限公司之代表）、沈有學（
    台灣大業發展投資股份有限公司之代表）、張俊宏，且於94
    年7月14日第1次清算人會議決議推選林文雄為代表全民公司
    之清算人，復向臺灣臺北地方法院聲報，業經准予備查在案
    。上開清算人有死亡辭任及更迭情事，另林後山於97年11月
    1日起辭任清算人，張俊宏復經臺灣臺北地方法院於98年1月
    10日以裁定解任清算人職務，是至98年底全民公司之清算人
    有5 人：林文雄、侯清敏、許華、崔德良（台灣大業發展投
    資股份有限公司之代表）、甲○○○（天外天國際股份有限
    公司之代表），清算程序經法院准許展延，迄今尚未清算完
    結等情，業經本院調取臺灣臺北地方法院94 年度司字第544
    號呈報清算人卷宗查閱屬實（相關資料影本外放）。其後，
    清算人代表林文雄於99年2月19 日死亡，另清算人侯清敏於
    99年2月 26日辭任，亦有林文雄之死亡證明書、訃文及侯清
    敏陳報狀、請辭書可稽（影印卷宗外放），則全民公司之清
    算人尚有3人： 許華、崔德良、甲○○○，此亦為本件聲請
    狀及全民公司之監察人張裕宏於訴狀中所一致陳明。
  (二)查清算人許華於99年3月4日召開臨時清算人會議，會議中決
    議推舉許華為代表全民公司之清算人，並於99年3月5日具狀
    向臺灣臺北地方法院聲報變更清算人代表，固據提出臨時清
    算人會議記錄為憑（影印卷宗外放），然依上所陳，全民公
    司之清算人為3 人，得推定一人或數人代表公司，並無明定
    須經全體清算人之同意推定，則參照公司法第85 條第1項後
    段規定應取決於清算人過半數之同意即已足。而此次 99年3
    月4日臨時清算人會議，上開清算人3人中僅有許華出席，另
    清算人崔德良、甲○○○並未出席，則許華並未經清算人過
    半數之同意，尚難其為清算人代表；且臺灣臺北地方法院就
    許華所為清算人代表之聲報，迄今亦未予備查在案。
  (三)依上所陳，全民公司現今之清算人為許華、崔德良、甲○○
    ○等3人，99年3月4 日臨時清算人會議決議推舉許華為清算
    人之代表，不符應得清算人過半數同意之要件，則依公司法
    第334條準用第85條第1項後段規定，在未推定代表之情形時
    ，各清算人有對於第三人代表公司之權。查許華為全民公司
    之清算人，而全民公司訴請相對人乙○○返還預付費用事件
    係屬清算事務之執行，許華在本件訴訟中於99年3 月19日到
    庭，基於全民公司清算人（法定代理人）身分聲明承受本件
    訴訟，表明撤回本件起訴之意思表示，撤回訴訟之意思表示
    到達法院業已生效，則本件訴訟之繫屬業已消滅。從而，聲
    請人以許華非為全民公司之清算人代表，無權代表撤回訴訟
    為由，聲請續行訴訟，為無理由，應予駁回。
四、至於清算人許華所為代表全民公司撤回本件訴訟之行為，是
    否損及全民公司之權益，要屬許華應否對全民公司負損害賠
    償責任之別一事項，非本件訴訟審究之範圍，併此敘明。
五、據上論結：本件聲請為無理由，裁定如主文。
中    華    民    國    99    年    6    月    30     日
                  民事第一庭
                      審判長法  官  張耀彩
                            法  官  盧彥如
                            法  官  林金吾
正本係照原本作成。
如不服本裁定，應於收受送達後10日內向本院提出抗告狀。並應
繳納抗告費新台幣１千元。
中    華    民    國    99    年    7     月    1     日
                            書記官  張淑芳

司法院資訊處製作；財團法人民間司法改革基金會備份。
